最高法院刑事判決　　　　　　一○○年度台上字第二五二六號
上　訴　人　黃嘉宏
上列上訴人因違反毒品危害防制條例等罪案件，不服台灣高等法
院台中分院中華民國一○○年三月九日第二審判決（一○○年度
上訴字第一二一號，起訴案號：台灣台中地方法院檢察署九十九
年度偵字第一七六０八、一八七九四、一九一三一、一九五三七
、一九八二０號），提起上訴，本院判決如下：
    主  文
上訴駁回。
    理  由
按刑事訴訟法第三百七十七條規定：上訴於第三審法院，非以判
決違背法令為理由不得為之；是提起第三審上訴，應以原判決違
背法令為理由，係屬法定要件；如果上訴理由書狀並未依據卷內
訴訟資料具體指摘原判決不適用何種法則或如何適用不當，或所
指摘原判決違法情事顯與法律規定得為第三審上訴理由之違法情
形不相適合時，均應認其上訴為違背法律上之程式，予以駁回。
本件原判決維持第一審論處上訴人黃嘉宏販賣第二級毒品九罪罪
刑〔即原判決事實欄一(一)至(九)，亦即原判決附表（下同，以下僅
記載編號序列）編號１至９部分；均累犯。編號４部分，處有期
徒刑七年二月，並為相關從刑之宣告；其餘編號部分，各處有期
徒刑三年八月，並為相關從刑之宣告。主刑部分，應執行有期徒
刑九年〕之判決，駁回上訴人在第二審之上訴，已詳敘其調查證
據之結果及證據取捨並認定事實之理由；所為論斷，均有卷存證
據資料可資覆按。從形式上觀察，原判決並無違背法令之情形。
上訴人之上訴意旨略稱：(一)上訴人及其辯護人於原審審判期日，
經審判長詢以「對證人謝義禮、蔡習敬、胡啟智、張東喬、陳明
月於警詢時之陳述有何意見」時，固均答稱「沒有意見」，然並
未表示「同意做為證據」。原審未調查審酌並說明上訴人及其辯
護人是否知有刑事訴訟法第一百五十九條第一項不得做為證據之
情形下，即援引刑事訴訟法第一百五十九條之五第二項之規定，
說明上開證人之警詢陳述具有證據能力，於法有違。再原判決僅
以「該等證據之取得過程並無瑕疵，與本案待證事實間復具有相
當之關聯性，以之為本案證據尚無不當，認為得為本案之證據」
，非依各該警詢筆錄製作當時之過程、內容、功能等情況，綜合
研判是否具備合法可信之適當保障，亦有理由不備之違誤。(二)上
訴人於民國九十九年七月二十八日第一審羈押訊問時，對編號４
之販賣第二級毒品予胡啟智之犯罪事實已自白不諱。雖就交易時
間、地點、金額等非構成犯罪事實要素之供述未盡明確，但於第
一審及原審審判時，就上開事項已為具體之供述，並未耗費司法
資源或阻礙偵審機關發現真實。原審未審酌及此，認上訴人未自
白編號４之犯行，顯有違誤。何況，由原審勘驗第一審羈押訊問
時之光碟內容結果可知，上訴人當時確實供述與胡啟智交易毒品
之地點為張東喬家，且張東喬家在台中市大雅區○○○路三三號
，與上訴人住處（同路七五號）甚近；亦與起訴書認定該次之交
易地點相符。原判決謂：上訴人所述之交易地點與起訴內容不符
云云，有認定事實不依卷內資料之違誤。(三)上訴人於第一審主張
：伊於被查獲後，有供出毒品來源係彭富俊、胡啟智及綽號「陳
仔」之男子，請依毒品危害防制條例第十七條第一項規定減輕其
刑等語；雖經台灣台中地方法院檢察署函覆第一審法院謂：尚未
查獲上訴人所指上手販毒事證云云。然原審行審理程序時，距前
開函覆已有三月時間，應有再行調查之必要。原審未就此於上訴
人量刑有重大關係之事項予以調查，遽為判決，有調查證據未盡
之違誤。(四)上訴人所犯之販賣第二級毒品九罪均屬小額零星交易
，犯罪所得總計亦僅新台幣一萬五千元，情節尚屬輕微；另上訴
人積極配合警方查獲毒品來源，態度甚佳。綜合上情及上訴人僅
有詐欺前科紀錄、本次犯罪所侵害法益有專屬性或同一性等情狀
判斷，應給予上訴人較低之非難評價，方符刑罰權分配之正義。
原審定應執行刑為有期徒刑九年，顯屬過重等語。
惟查：原判決依憑上訴人在警詢、偵查中就編號４以外犯行之自
白及在第一審、原審審理時之自白，證人謝義禮、蔡習敬、胡啟
智、張東喬、王建印、陳明月在警詢、偵查中之證詞，卷附謝義
禮、張東喬之指認紀錄表、上訴人所有0000000000號
行動電話之通訊監察譯文等各項證據資料，於理由欄詳敘認定上
訴人有販賣第二級毒品甲基安非他命予謝義禮（編號１部分）、
蔡習敬（編號２、３部分）、胡啟智（編號４部分）、張東喬（
編號５部分）、王建印、陳明月（編號６至９部分）等犯行及上
訴人係基於營利意圖而為各該販賣犯行之論斷理由（見原判決理
由欄二）。並敘明本件並無因上訴人供出其販賣之甲基安非他命
來源，而查獲其他正犯或共犯之情形，故無毒品危害防制條例第
十七條第一項減輕或免除其刑規定之適用（見原判決理由欄三之
(四)）。另說明上訴人就編號４部分，並未於偵查中自白，不符毒
品危害防制條例第十七條第二項減輕其刑之規定；至其餘編號部
分，均應適用該項規定減輕其刑等理由（見原判決理由欄三之(五)
）。經核原判決採證認事並無違反經驗法則、論理法則，亦無任
意推定犯罪事實、違背證據法則、判決理由不備、理由矛盾、不
適用法則或適用不當之違誤。且依起訴書犯罪事實欄之記載，編
號４部分之犯罪地點係在上訴人住處附近（見第一審卷第二頁背
面），要與張東喬之住處何在並無關聯。上訴意旨(二)無非就原審
採證認事適法職權之行使及原判決已明白論斷之事項，重為事實
上之爭執，非屬適法之第三審上訴理由。又數罪併罰，分別宣告
其罪之刑，而宣告多數有期徒刑者，於各刑中之最長期以上，各
刑合併之刑期以下，定其刑期；但不得逾三十年，為刑法第五十
一條第五款所明定。此刑之酌定，係屬法院得依職權自由裁量之
事項。上訴人所受宣告如編號１至９所示之九項有期徒刑，最長
期為七年二月，各刑合併之刑期為三十六年六月，原審已就第一
審酌情定其應執行有期徒刑九年為適當而予維持之理由為說明（
見原判決理由欄四），並無濫用量刑權限之情事。上訴意旨(四)就
原審酌定應執行刑之適法職權行使任意指摘，並非上訴第三審之
適法理由。再依原審準備程序筆錄之記載，上訴人及其辯護人於
原審受命法官詢問「對於卷內包含人證、物證、書證之證據能力
有何意見」時，均表示沒有意見（見原審卷第三九頁背面至第四
０頁）。原判決爰就證人謝義禮、蔡習敬、胡啟智、張東喬、陳
明月在偵查中經具結後所為之證詞，說明係依刑事訴訟法第一百
五十九條之一第二項規定而具有證據能力；至彼等在警詢時之陳
述，則係符合刑事訴訟法第一百五十九條之五規定而具有證據能
力等理由（見原判決理由欄一之(一)、(三)）。所為論述，並未與卷
內資料不符，亦無違反證據法則、判決理由不備之違誤；上訴意
旨(一)自不得認係適法之上訴第三審理由。另上訴人及其辯護人於
原審準備程序，除請求勘驗第一審羈押訊問時之光碟外，並未請
求調查其他證據（見原審卷第三九頁背面）；至原審審判期日，
於審判長詢以「尚有何證據請求調查？」時，復均答稱：「沒有
」（見原審卷第六九頁）。原審未再就上訴人所供之毒品來源是
否已被查獲一節為調查，難認有調查職責未盡之違法。上訴意旨
(三)及其他上訴意旨所指各節，顯非依據卷內訴訟資料具體指摘原
判決有何違背法令之情形，核與法律規定得為第三審上訴理由之
違法情形不相適合。應認上訴人之上訴違背法律上之程式，予以
駁回。
據上論結，應依刑事訴訟法第三百九十五條前段，判決如主文。
中    華    民    國  一○○  年    五    月   十二   日
                      最高法院刑事第五庭
                          審判長法官  林  永  茂  
                                法官  蘇  振  堂  
                                法官  林  立  華  
                                法官  蔡  國  在  
                                法官  陳  春  秋  
本件正本證明與原本無異
                                      書  記  官  
中    華    民    國  一○○  年    五    月   十六   日
                                                       s